臺灣臺中地方法院刑事判決　　　　　　　　　　　　九十二年度訴字第二六九號
　　公　訴　人　臺灣臺中地方法院檢察署檢察官
　　被　　　告　甲○○
右列被告因違反電信法等案件，經檢察官提起公訴（九十二年度偵字第一七九六號）
，本院判決如左：
    主  文
甲○○連續意圖為自己不法之所有，而侵占對於業務上所持有之物，處有期徒刑柒月
    事  實
一、甲○○原係裕唐汽車股份有限公司中華營業所（下稱「裕唐汽車中華營業所」）
    之業務員，負責為公司招攬客戶購車、洽訂契約、交付隨車附贈配備及為客戶代
    辦汽車保險等業務，為從事業務之人。緣於民國九十年二月間，有客戶乙○○以
    其夫梁永忠之名義，向裕唐汽車中華營業所購買汽車一輛（車牌號碼為五Ｊ─七
    九一六號），由甲○○負責接洽、處理，乙○○並將乙式汽車保險之保險費約新
    臺幣（下同）六萬餘元交予甲○○，囑其代辦汽車保險。詎甲○○竟基於意圖為
    自己不法所有之概括犯意，先於九十年二月至三月間之不詳時間（因保險費係連
    同頭期款及領牌費用等合併計算，且乙○○係以現金及支票分次給付，故難以特
    定甲○○收受之時間），收受乙○○交付之保險費後，即將該筆因業務上所持有
    之款項全數侵占，挪為其母親所需之醫療費用，而未為乙○○辦理汽車保險，迨
    九十年五月二十六日，始為乙○○（仍以梁永忠為被保險名義人）向新安產物保
    險股份有限公司（下稱「新安產物保險公司」）投保乘客險、財損險、傷害險、
    竊盜險及強制汽車責任保險，保險費合計僅一萬七千三百七十三元。甲○○又於
    九十年三月二十三日後之某時，將其因業務上所持有裕唐汽車中華營業所隨車配
    贈予乙○○之ＮＯＫＩＡ廠牌六一五○型行動電話一具、中華電信股份有限公司
    （下稱「中華電信」）0000000000號行動電話門號（亦以梁永忠為申
    請名義人）晶片一片予以侵占，未交予乙○○，並於取得前開手機及門號晶片後
    ，即基於意圖為自己或第三人不法利益之概括犯意，或由自己，或交由其不知情
    之妻弟朱仙民分別多次撥打使用，而以此無線方式，盜用乙○○之電信設備通信
    ，前後獲得之通話利益達一千餘元，嗣至九十年十一月一日，中華電信因上開門
    號之用戶已積欠通話費用多時、無人繳交，乃終止提供電訊服務，並經結算該門
    號積欠之通話費用連同終止後使用人所需負擔之費用，共達五千一百三十四元。
    乙○○則於九十年五、六月間，經分別收受新安產物保險公司及中華電信寄送之
    保險單與通話費帳單後，始知悉上情。甲○○則迄未將保險費差額或前開行動電
    話與門號晶片退還或交還乙○○。
二、案經乙○○訴由臺灣臺中地方法院檢察署檢察官偵查起訴。
    理  由
一、訊據被告甲○○對於右揭事實欄所載：其原為裕唐汽車中華營業所之營業員，
    ，負責為公司招攬客戶購車、洽訂契約、交付隨車附贈配備及為客戶代辦汽車保
    險等業務、九十年二月間，有客戶即告訴人乙○○以其夫梁永忠之名義，向裕
    唐汽車中華營業所購買汽車一輛（車牌號碼為五Ｊ─七九一六號），由其負責接
    洽、處理，告訴人並曾連同頭期款交付乙式汽車保險之保險費六萬餘元，囑其代
    辦汽車保險、其於收受告訴人交付之前開保險費後，即將該筆款項全數侵占，
    挪為其母親所需之醫療費用，而未為告訴人辦理汽車保險；迨至九十年五月二十
    六日，始為告訴人向新安產物保險公司投保乘客險、財損險、傷害險、竊盜險及
    強制汽車責任保險（並仍以梁永忠為被保險名義人）、裕唐汽車中華營業所有
    購車隨車配贈行動電話及門號之活動，惟其於九十年三月二十三日後取得裕唐汽
    車中華營業所原欲配贈予告訴人之ＮＯＫＩＡ廠牌六一五○型行動電話一具及中
    華電信0000000000號之行動電話門號（亦以梁永忠為申請名義人）晶
    片一片後，並未將之交予告訴人，而係自行或交由其不知情之妻弟即案外人朱仙
    民分別多次撥打使用，且其迄今均未將保險費之差額返還告訴人，亦未將前開
    行動電話或門號晶片交還告訴人等情，均已分別於警詢、檢察官訊問中或於最後
    本院審理時，坦承不諱。惟另稱：伊與告訴人原為朋友關係，伊因經濟困難，而
    母親因病需錢診治，乃一時失慮，將告訴人委其洽辦之汽車保險費挪用，惟其事
    後亦努力為告訴人投保部分之保險，即於嗣後告訴人所購之車輛發生事故後，伊
    亦曾與告訴人及公司協調，並承諾於一年之內，就告訴人所發生之事故，於保險
    理賠不足之範圍內，願意全部承擔其所需之費用，惟告訴人嗣後並未再將車輛送
    修，伊因而無從給付告訴人所需之維修費用等語。另亦否認有何侵占告訴人之行
    動電話及門號晶片，或有違反電信法第五十六條第一項之意圖為自己或第三人不
    法之利益，以無線方式，盜用他人電信設備之行為，辯稱：前開行動電話及門號
    晶片，是告訴人借予其使用的等語。
二、惟查，右揭事實，業據告訴人乙○○於警詢及檢察官訊問中指訴甚詳，告訴人並
    已於本院審理中，到庭明確結稱：並無同意被告甲○○使用裕唐汽車中華營業所
    附贈予伊之行動電話情事；參諸被告自承從未將行動電話及門號晶片交還告訴人
    ，而一般將行動電話連同門號晶片長期借予他人使用者，除有特殊關係外，多會
    要求借用人自行負擔通話費用，然本案被告與告訴人僅為一般相識之朋友關係，
    告訴人復為有夫之婦，告訴人當無為被告負擔通話費用之理，況該行動電話門號
    ，又確係以告訴人之夫梁永忠為申請名義人，相關之帳單及通知等，又係寄至告
    訴人與梁永忠之戶籍地址（詳見後述書證及告訴人警詢筆錄中所陳報之戶籍地址
    ），被告並無繳納或將通話費用交予告訴人之事實，則被告辯稱：上開行動電話
    連同門號晶片，均係告訴人同意借予其使用等語，顯無可採。另證人即被告之妻
    弟朱仙民，已就被告將前開行動電話連同門號晶片交予其使用，且未告訴其該行
    動電話及門號晶片真正之來源等情，於檢察官訊問時結證明確，並為被告所不否
    認，被告未經告訴人之同意，即將公司原欲配贈予告訴人之行動電話及門號晶片
    據為己有，並自行或交由不知情之朱仙民多次撥打使用，且未繳付通話費用，其
    此部分之行為，自顯其侵占告訴人上開財物之犯意及有電信法第五十六條第一項
    為自己及第三人朱仙民不法利益之意圖。又其雖辯稱：嗣後已為告訴人向新安產
    物保險公司投保部分之汽車保險，且與告訴人及公司協調承諾負擔告訴人於一年
    之內所有事故所生保險理賠不足之費用等語，惟此僅屬其嗣後彌補之動作，尚與
    其本件侵占罪是否成立之認定無涉。此外，復有新安產物保險公司汽車保險單、
    保險費收據、新安產物保險公司函、中華電信通話費帳單（共九紙）、行動電話
    呼叫器線上查詢作業查詢單、中華電信苗栗營運處0000000000號門號
    行動電話積欠費用明細函、中華電信行動電話業務租用申請書、手機優惠同意書
    等影本分別附卷可稽（分別附於發查卷第三十二頁、第三十三頁、偵查卷第十一
    頁至第十七頁、第二十九頁、第三十頁），是核本件事證明確，被告有如前事實
    欄所載之犯行均堪以認定。
三、按被告甲○○為從事業務之人，其因業務上之關係而持有告訴人乙○○交付之汽
    車保險費及裕唐汽車中華營業所欲附贈予告訴人之行動電話及門號晶片，竟將之
    侵占入己，並將行動電話及門號晶片自行或交由不知情之案外人朱仙民使用，核
    其所為，係犯刑法第三百三十六條第二項之業務侵占罪，及違反電信法第五十六
    條第一項之意圖為自己及第三人不法之利益，以無線方式盜用他人電信設備通信
    罪。被告利用不知情之朱仙民盜用告訴人之電信設備通信，係屬間接正犯。其先
    後二次所為業務侵占之犯行及先後多次所為盜用他人電信設備通信之犯行，均時
    間緊接，方法相同，觸犯構成要件相同之罪名，顯均係基於概括犯意反覆為之，
    均應依連續犯之規定論以一罪，並分別加重其刑。又被告所犯上開連續業務侵占
    及連續以無線方式盜用他人之電信設備間，有方法與目的之牽連關係，為牽連犯
    ，應依刑法第五十五條規定，從一重之連續業務侵占罪處斷，並依前所述，依法
    加重其刑。爰審酌其犯罪之動機、目的、所使用之手段、行為之次數、期間、侵
    占所得財物之價值、盜用他人電信設備所得之利益、犯罪後尚有向新安產物保險
    公司為告訴人為部分投保之彌補行為、惟保險費之差額及行動電話與門號晶片均
    未返還告訴人，且其前未能坦認犯罪，但於審判中已坦承部分之犯行，尚有悔意
    ，素行復尚稱良好（有臺灣高等法院被告全國前案紀錄表一份在卷可按）等一切
    情狀，予以量處如主文所示之刑，以示懲儆。
四、公訴人雖認被告甲○○犯後態度不佳、飾詞卸責，而對其具體求刑一年，惟查，
    被告本案犯罪所得之財物及利益價值非鉅，其於本院審理時，復已坦認部分之犯
    行並有悔意，已如前述，本院因認公訴人前開之求刑尚嫌過重。又被告盜用之告
    訴人行動電話及門號晶片，為屬於告訴人之「電信設備」，並非「電信器材」，
    爰無依電信法第六十條宣告沒收之必要，均附此敘明。
據上論斷，應依刑事訴訟法第二百九十九條第一項前段，電信法第五十六條第一項，
刑法第十一條前段、第五十六條、第三百三十六條第二項、第五十五條，罰金罰鍰提
高標準條例第一條前段，判決如主文。
本案經檢察官丙○○到庭執行職務。
中      華      民      國    九十三    年      三      月      四      日
                            臺灣臺中地方法院刑事第六庭
                              審判長法  官  夏  一  
                                    法  官  簡  源  希
                                    法  官  鄧  敏  雄
右正本證明與原本無異。
如不服本判決，應於判決送達後十日內向本院提出上訴狀，上訴於臺灣高等法院臺中
分院( 須附繕本 )。
                                    書記官
中    華    民    國      九十三      年       三      月     五    日
附錄本案論罪科刑法條全文：
中華民國刑法第三百三十六條第二項
對於業務上所持有之物，犯前條第一項之罪者，處六月以上五年以下有期徒刑，得併
科三千元以下罰金。
電信法第五十六條第一項
意圖為自己或第三人不法之利益，以有線、無線或其他電磁方式，盜接或盜用他人電
信設備通信者，處五年以下有期徒刑，得併科新臺幣一百五十萬元以下罰金。
